【裁判字號】    97,交聲,1573
【裁判日期】    970813
【裁判案由】    交管條例聲異
【裁判全文】
臺灣板橋地方法院刑事裁定            97年度交聲字第1573號
原處分機關  臺北市交通事件裁決所
異  議  人  甲○○
即受處分人
上列受處分人因違反道路交通管理處罰條例案件，對於臺北市交
通事件裁決所民國九十七年六月二日所為之處分（原處分案號：
北市裁二字第裁二二－ＡＥＷ七七五六一五號），聲明異議，本
院裁定如下：
    主  文
原處分撤銷。
甲○○不罰。
    理  由
一、原處分意旨略以：異議人即受處分人甲○○所有之車牌號碼
    六八二二－ＧＥ號自用小客車，於民國九十七年四月六日晚
    間六時四十二分許，行經臺北市○○○路○段與華陰街口時
    ，因於禁止左轉路段迴車之違規，為臺北市政府警察局大同
    分局警員鳴笛指揮攔查，惟異議人拒絕停車接受稽查而逃逸
    之違規事實，經執勤員警以北市警交字第ＡＥＷ七七五六一
    五號舉發違反道路交通管理事件通知單逕行舉發，案經移送
    該所，依道路交通管理處罰條例第六十條第一項規定，裁處
    罰鍰新臺幣（下同）三千元，並依第六十三條第一項第一款
    （裁決書漏引第一項第一款）記違規點數一點云云。
二、異議意旨略以：伊所有車牌號碼六八二二－ＧＥ號自用小客
    車於行經臺北市○○○路○段與華陰街口之違規地點，因一
    時不察，在設有禁止左轉處迴轉，但並無「經警吹哨指揮攔
    停，該車拒絕停車接受稽查逕而加速逃逸」之行為，況且當
    時伊亦未見執勤員警在現場，為此聲明異議，請求撤銷原處
    分等語。
三、按法院受理交通事件，準用刑事訴訟法之規定，道路交通管
    理處罰條例第八十九條前段定有明文。次按最高法院七十六
    年台上字第四九八六號判例「認定犯罪事實所憑之證據，雖
    不以直接證據為限，間接證據亦包括在內，然而無論直接證
    據或間接證據，其為訴訟上之證明，須於通常一般之人均不
    致有所懷疑，而得確信其為真實之程度者，始得據為有罪之
    認定，倘其證明尚未達到此一程度，而有合理之懷疑存在而
    無從使事實審法院得有罪之確信時，即應由法院為諭知被告
    無罪之判決」所揭示刑事訴訟法上法院認定事實之最重要原
    則之一－即認定被告有罪，就該有罪事實不能有任何之合理
    懷疑存在之原則於法院審理行為人違反道路交通管理處罰條
    例案件時，當有其適用，易言之，法院於審理行為人違反道
    路交通管理處罰條例案件，當踐行完畢調查證據之程序後，
    為事實之認定時，如就原處分機關所認定之行為人違規之事
    實仍有合理之訴訟上懷疑，而無法百分之百確信行為人確有
    該當於道路交通管理處罰條例各該處罰條文之構成要件事實
    時，此際即應依訴訟上之待證事實「倘有懷疑，則從被告之
    利益作解釋」之證據法則，作對受處分人有利之認定。
四、本件異議人即受處分人甲○○所有之車牌號碼六八二二－Ｇ
    Ｅ號自用小客車，於九十七年四月六日晚間六時四十二分許
    ，行經臺北市○○○路○段與華陰街口時，因於禁止左轉路
    段迴車之違規事實，固有臺北市政府警察局舉發違反道路交
    通管理事件通知單影本及臺北市交通事件裁決所違反道路交
    通管理事件裁決書影本各一紙在卷足憑。惟異議人甲○○堅
    決否認有上開違規行為，並於本院訊問時辯稱：伊沒有看到
    禁止左轉之標誌，伊也沒有看到警察有攔停伊的動作，或聽
    到警察吹哨子的聲音，如果伊有看到或是聽到伊也不會以為
    警察在攔停伊，伊會以為是警察在指揮交通等語。經查：依
    證人即本件舉發員警許嘉尚於本院訊問時具結證稱：本件罰
    單是伊舉發的，違規當天四月六日十八時四十二分，伊和帶
    班巡佐擔任十八時到十九時的路檢兼商圈交通違規取締，十
    八時四十二分的時候，伊是站在華陰街重慶北路西北角，巡
    佐站在華陰街重慶北路東南角，當時違規車輛六八二二－Ｇ
    Ｅ是由重慶北路南向北行駛到華陰街口的時候違規迴轉，違
    反禁止左轉標誌的行為，當時伊就站在公車招呼站前看到這
    輛違規迴轉，伊就上前吹哨子制止攔停，但是伊看到這輛車
    子副駕駛座的車窗沒有關，伊可以看到駕駛人，當時這個駕
    駛人是年輕的男孩子，他迴轉過來的時候，『伊不知道他有
    沒有看到伊』，但是伊看到他的神情有一點緊張，油門一次
    踩到底加速行駛離開，當時市○○道和重慶北路口南北向是
    綠燈，所以警員沒有辦法追，所以記下車號逕行舉發，伊上
    前要制止他停車的時候，距離那台車子大概二、三公尺左右
    ，他轉過來大概是伊的四十五度角『他應該可以看到』，當
    時伊有穿著制服等語（見本院九十七年七月二十二日訊問筆
    錄），可知證人許嘉尚於執行舉發當時並無法確認系爭車輛
    之駕駛人是否看見其攔停之動作，僅徒憑其身穿警服及該車
    之行車速度，作為本件違規事實舉發之基礎，已有可議。又
    觀之卷附舉發違規路段現場圖所示，系爭車輛之行進路線係
    由重慶北路南向北之車道迴轉至同路段北向南之車道，而駕
    駛人在進行迴轉時必須特別注意對向車道之來車，且證人許
    嘉尚證述當時因為車流量比較多，駕駛人是會注意車流量沒
    有注意到其他的等語，如此當時系爭車輛之駕駛人無法察知
    在路旁公車站內之舉發員警，即非無可能。再衡諸一般人之
    駕駛習慣，駕駛人在進行三百六十度之迴轉動作之際，若在
    車流量大之情形下，為求儘速通過，均會有刻意加速之舉止
    ，加以舉發員警所站立之位置與該車迴轉之路口亦相距不遠
    ，自無法排除舉發員警恐將此誤認為駕駛人拒絕攔查而加速
    逃逸之可能。此外，參酌證人乙○○○○於本院訊問時既證
    稱其見系爭車輛迴轉時，因當時市○○道和重慶北路口南北
    向是綠燈且車流量大，所以只有記下車牌，而未離開原執勤
    地點進一步對其追躡攔停之情況下，則縱然證人乙○○○○
    舉發當時確有出示指揮棒及鳴笛，惟其所為上開舉措是否已
    足以使參與交通之異議人能予以認識並區別出其目的究竟係
    針對系爭車輛違規迴轉所為的攔停動作，抑或係為使車流順
    暢而指揮往來車輛行進，非無疑義。綜上，異議人主觀上是
    否有故意拒絕停車接受稽查，仍有合理懷疑存在，復查無其
    他積極證據足資證明異議人有為上揭違規行為之故意，則尚
    難僅以證人乙○○○○之上開證述遽引為不利於異議人認定
    ，上開違規事實要屬不能證明。原處分未予詳查，遽予裁罰
    ，尚有未洽，本件聲明異議為有理由，原處分應予以撤銷，
    另諭知異議人不罰，以昭審慎。
據上論斷，應依道路交通案件處理辦法第二十條，裁定如主文。
中    華    民    國    97    年    8     月    13    日
                  交通法庭  法  官  連育群
上列正本證明與原本無異。
如不服本裁定，應於裁定送達後五日內敘明抗告理由，向本院提
出抗告狀。
                            書記官  田世杰
中    華    民    國    97    年    8     月    13    日


司法院資訊處製作；財團法人民間司法改革基金會備份。
